臺灣彰化地方法院刑事判決　　　　　　　　　　　　　九十四年度訴字第四四六號
　　公　訴　人　臺灣彰化地方法院檢察署檢察官
　　被　　　告　甲○○　男　二.
右列被告因常業詐欺等案件，經檢察官提起公訴（九十三年度偵字第八一九六號），
本院判決如左：
        主  文
甲○○幫助意圖為自己不法之所有，以詐術使人將本人之物交付，處有期徒刑陸月，
如易科罰金，以參佰元折算壹日。
        事  實
一、甲○○有賭博、竊盜等前科（均未成累犯），其雖可預見蒐集帳戶、存摺、提款
    卡之不詳年籍「葉秀玲」之成年女子，收集帳戶係為做為非法轉帳使用，或欲詐
    欺被害人使之將款項匯入該帳戶，嗣再提領一空，致使被害人及偵查機關無從追
    查，而其發生並不違甲○○之本意，竟基於幫助該「葉秀玲」之成年女子遂行詐
    欺取財之故意，於民國九十三年五月六日下午某時，在臺中市○○路一之六七號
    元盛國際股份有限公司（下稱元盛公司）內，將以其名義在九十三年五月六日上
    午某時向臺中商業銀行員林分行開設之帳號000000000000000號
    之存摺，提供予「葉秀玲」，再於翌日上午某時在元盛公司將提款卡及密碼交予
    「葉秀玲」。「葉秀玲」於取得上開帳號資料後即與姓名、年籍不詳之成年人共
    同意圖為自己不法之所有，於九十三年五月間在ＹＡＨＯＯ奇摩拍賣網站，以「
    林沛暘」之名義刊登「新光三越現金禮卷新臺幣（下同）七萬元九折出售」之詐
    騙訊息，公開於網路上，而葉仲佑於九十三年五月二十二日在ＹＡＨＯＯ奇摩拍
    賣網站看見上開訊息，留下聯絡方式。嗣於翌日十六、七時許，該不詳姓名之成
    年男子即以電話與葉仲佑聯繫，葉仲佑因而陷於錯誤，先以四萬元之價格購買五
    萬元之禮金，並於九十三年五月二十四日十四時十五分許，依其指定將四萬元匯
    入甲○○上開臺中商業銀行員林分行帳戶，旋即遭詐騙之人提領。迨葉仲佑查覺
    有異後始知受騙，並報警處理，而查獲上情。
二、案經被害人葉仲佑訴由內政部警政署刑事警局轉由彰化縣警察局移請臺灣彰化地
    方法院檢察署檢察官偵查起訴。
        理  由
一、訊據被告甲○○固坦承有將其所有之臺中商業銀行員林分行開設之帳號0000
    00000000000號之存摺、提款卡、密碼，提供予「葉秀玲」使用，惟
    矢口否認有前揭犯行，辯稱：伊將上開存摺交予「葉秀玲」係為了領取元盛公司
    之薪資作為匯款之用，而將提款卡交予「葉秀玲」，係因「葉秀玲」係伊女友，
    她說向朋友借得一筆款項，要匯入伊所有之上開帳戶，要伊的提款卡領款云云。
    然查：（一）被害人葉仲佑於警詢中指述：伊是於九十三年五月二十二日在ＹＡ
    ＨＯＯ奇摩拍賣網站上看到有人九折販賣「新光三越現金禮卷」之訊息，伊即以
    電子郵件方式聯絡對方，並留下自己的姓名及聯絡電話，至翌日十六、七時許，
    有一自稱「林先生」之人回電同意以八折出售，大約同日二十二時許再約定先以
    四萬元購買五萬元之禮券，伊並在九十三年五月二十四日十四時十五分許，將四
    萬元匯入對方指定之上開帳戶，匯完後立即聯絡對０方000000000號電
    話，對方說隔天即可將禮券寄給伊，但至報案為止都沒有收到對方的禮券，始知
    受騙，並提出其所有之建華銀行蘆洲分行存摺、交易明細表為證等語。此外，復
    有臺中商業銀行員林分行九十三年六月二十四日中員林字第二０九號函送之被告
    帳戶交易明表、開戶資料、提款人照片，及化名「林沛暘」之人在ＹＡＨＯＯ奇
    摩拍賣網站刊登之拍賣廣告及被害人與「林沛暘」之電子郵件信函、化名「林沛
    暘」之人所用上開電話使用人之通聯調閱查詢單（使用人姓名為DUANGKUNA ARTH
    IT）等在卷可按，堪認被害人確有於上開時間遭化名「林沛暘」之人詐騙，並將
    四萬元匯入被告上開設於臺中商業銀行員林分行帳戶內。（二）被告於本院審理
    時供承：其曾於光泉鮮乳公司及匯豐熱處理公司工作過，該二家公司發放薪資之
    方式與其工作之元盛公司相同，係以將薪資匯到員工之銀行帳戶內之方式為之，
    且伊將帳戶存款簿交該二家公司登記帳號後，隔天即將存款簿還給伊等語。足徵
    被告明確知曉公司以員工帳號匯款發放薪資，僅係知其帳號即可，無須將員工於
    銀行之存摺留存於公司，是被告辯稱「葉秀玲」表示需將其存摺留存於公司作為
    發放薪資之用，顯不可採。（三）被告另於本院供承：其在元盛公司上班一個星
    期後即提出離職，才至銀行開戶將存摺交予「葉秀玲」作為存入薪資之用，因「
    葉秀玲」表示沒空，伊才沒有將存摺拿回，離職後雖有與「葉秀玲」聯絡、約會
    ，但亦未將存摺、提款卡拿回等語。然被告既係準備離職，縱為領取薪資需要帳
    戶之帳號，則其可僅將帳號告知或自行影印存摺帳號給「葉秀玲」登記即可，何
    須將存摺及提款卡全部交予「葉秀玲」，且其亦供承尚原有二銀行之存摺，既已
    原有其他銀行之帳戶，何需再開立新帳戶匯款。況其既已離職，且於離職後尚有
    與「葉秀玲」聯絡、見面，又何以不將存摺及提款卡索回，此與一般常情均屬有
    違。（四）被告再供承：其尚有中國信託及華南銀行之存摺遺失，但於九十三年
    五月底有打電話到銀行掛失，因「葉秀玲」告訴伊臺中商業銀行員林分行的存摺
    已遺失才沒有向她要回，且沒有到銀行掛失等語。惟被告既知其另二銀行之存摺
    遺失須向銀行掛失，則其所有之臺中商業銀行員林分行之存摺，於同一時期「葉
    秀玲」告知其已遺失，竟未打電話或親自至銀行掛失，亦與常情有悖。（五）另
    被告供承：元盛公司領薪均是以匯款之方式等語。則「葉秀玲」係元盛公司之會
    計，則其必有金融機構之帳戶及提款卡，則「葉秀玲」向其友人借款時，何須借
    用被告之帳戶匯款，再借被告之提款卡提款？足徵被告辯稱「葉秀玲」向其借用
    帳戶、提款卡是因向友人借款作為為匯款提款之用係屬無稽。（六）又本件偵查
    中檢察官依被告所述之「葉秀玲」特徵查詢戶政資料後，並無符合被告所述特徵
    之「葉秀玲」其人，亦有法務部戶役政連結作業系統以「葉秀玲」名義查詢之資
    料一份附卷可憑。且被告迄至本院審理終前均未能提出「葉秀玲」之詳細年籍資
    料以供本院查核，並傳訊到院以證其說，是有無被告所稱之「葉秀玲」其人，亦
    令人質疑。（七）按刑法上之故意，分為直接故意（確定故意）與間接故意（不
    確定故意），行為人對於構成犯罪之事實，明知並有意使其發生者，為直接故意
    ；行為人對於構成犯罪之事實，預見其發生而其發生並不違背其本意者，為間接
    故意。且幫助犯之成立，以行為人主觀上認識被幫助者正欲從事犯罪或係正在從
    事犯罪，且該犯罪有既遂之可能，而其行為足以幫助他人實現構成要件者，即具
    有幫助故意，並不以行為人確知被幫助者係犯何罪名為必要。又近來詐欺取財均
    係利用他人帳戶做為所得財物之出入帳戶，迭經媒體廣為披載，況一般人對於自
    己之金融機構所用之個人身分證、印章、存摺、提款卡，均會妥為保管，其帳號
    亦會保密，以防被他人得知，而有被冒領或為其他非法使用之虞，被告係成年且
    有正常智力之人，並有相當社會經歷，竟提供其於前開臺中商業銀行員林分行之
    帳戶、存摺、提款卡等物，供予「葉秀玲」之女子使用，其對於上開帳戶將可能
    遭人做為詐欺取財犯行所得財物匯入及提領之工具使用，應足以有概括之認識，
    且可預見其發生。再按刑法第三十條規定：幫助他人犯罪者，為從犯，雖他人不
    知幫助之情者，亦同。從犯之處罰，得按正犯之刑減輕之。查被告提供上開帳戶
    、存摺、提款卡、密碼等予「葉秀玲」之女子使用，已如前述，足認被告有幫助
    他人詐欺取財之故意。此外，復有臺中商業銀行員林分行九十三年六月二十四日
    中員林字第二０九號函送之被告客戶資料查詢表、交易明細表等附卷可資佐證。
    被告前揭所辯，顯係事後卸責之詞，無可採信，本件事證業已明確，被告犯行堪
    以認定。
三、被告提供銀行帳戶、提款卡、存摺予他人供詐欺取財匯款使用，雖並未參與詐欺
    取款之行為，然其顯係以幫助之意思，參與詐欺取財構成要件以外之行為，為幫
    助犯，核被告所為，係犯刑法第三十條第一項、第三百三十九條第一項之幫助詐
    欺取財罪。又被告係幫助他人犯罪，應依刑法第三十條第二項之規定，減輕其刑
    。公訴人雖認該「葉秀玲」之成年女子與另一不詳姓名、年籍之成年男子共同所
    犯係刑法第三百四十條之常業詐欺云云。然本件起訴事實僅詐騙被害人葉仲佑一
    人，且檢察官並未提出證據足以證明該「葉秀玲」與另一不詳姓名、年籍之成年
    男子有常業詐欺之犯意，起訴法條容有誤會，惟起訴之社會基本事實相同，本院
    自得變更法條為刑法第三百三十九條第一項之詐欺取財罪審理之。又刑法第三百
    三十九條之罪，非屬洗錢防制法第三條之重大犯罪，被告雖有掩飾他人犯罪所得
    財物，然不符該法第二條所稱之洗錢，即無該法第九條第二項刑責之適用，惟檢
    察官認此部分與詐欺取財罪部分有想像競合關係，為想像競合犯，屬裁判上一罪
    ，是此部分本院不另為無罪之諭知，附此敘明。爰審酌被告之品性、擅自提供銀
    行帳戶供他人非法使用，助長社會犯罪風氣，且導致真正犯罪者逍遙法外，然念
    及被告本身並未實際參與本件詐欺取財犯行，責難性較小，其犯後迄今仍否認犯
    行之態度等一切情狀，量處如主文所示之刑，並諭知易科罰金之折算標準，以示
    懲處。另上開臺中商業銀行員林分行帳戶之提款卡、存摺雖原為被告所有，然已
    給予該「葉秀玲」之成年女子，已非被告所有，不另為沒收之諭知，附此敘明。
據上論斷，應依刑事訴訟法第二百九十九條第一項前段、第三百條，刑法第三百三十
九條第一項、第三十條、第四十一條第一項前段，罰金罰鍰提高標準條例第一條前段
、第二條，判決如主文。
本案經檢察官林裕斌到庭執行職務。
中      華      民      國      九十四      年      五    月      四    日
                                臺灣彰化地方法院刑事第一庭
                                    審判長法官  葉  榮  郎
                                    法      官  葛  永  輝
                                    法      官  陳  秋  錦
右正本證明與原本無異。
如不服本判決，應於判決送達後十日內，向本院提出上訴狀（須附繕本）。
告訴人或被害人對於判決如有不服具備理由請求檢察官上訴者，其上訴期間之計算係
以檢察官收受判決正本之日期為準。
                                    法院書記官  于  淑  真
中      華      民      國      九十四      年      五    月      四    日
刑法第三百三十九條
意圖為自己或第三人不法之所有，以詐術使人將本人或第三人之物交付者，處五年以
下有期徒刑、拘役或科或併科一千元以下罰金。
以前項方法得財產上不法之利益或使第三人得之者亦同。
前二項之未遂犯罰之。
